臺灣高雄地方法院民事判決　九十一年度家訴字第六三號
　　原　　　告　乙○○
　　被　　　告　甲○○
右當事人間確認婚姻無效事件，本院判決如左：
    主      文
原告之訴駁回。
訴訟費用由原告負擔。
    事      實
甲、原告方面：
一、聲明：求為判決確認原告與被告間之婚姻無效。
二、陳述：原告與被告之戶籍雖登記雙方於民國六十二年五月二十六日結婚，惟僅由
    被告一人前往戶政機關辦理戶籍登記，並未舉行婚禮，兩造既未舉行公開之儀式
    ，只以一般結婚證書書寫登記，且原告並未到場登記，依規定兩造間之婚姻自屬
    無效，惟戶籍上仍登記兩造為夫妻，因此，原告自有訴請確認兩造間婚姻無效之
    必要。
三、證據：提出戶籍謄本、結婚登記申請證書影本各一份，結婚證書影本二份，並聲
    請訊問證人朱張美麗。
乙、被告方面：
一、聲明：求為判決駁回原告之訴。
二、陳述：三十年前結婚時雖沒有發請帖，但是有請朋友吃飯，一桌共十二位，有公
    開之儀式及證人。且子女結婚請客時，有介紹我們是夫妻，而且子女結婚喜帖是
    我們兩人具名，足認兩造確實有結婚。
三、證據：聲請訊問證人邱恒男、邱張善。
    理      由
一、按訴狀送達後，原告不得將原訴變更或追加他訴，民事訴訟法第二百五十五條第
    一項前段定有明文。本件原告於訴請確認婚姻無效之起訴狀送達被告後，於最後
    言詞辯論時，追加提起離婚訴訟，惟被告並不同意，且又無民事訴訟法第二百五
    十五條第一項但書之情形，是原告追加提起之離婚之訴，不應准許，合先敘明。
二、本件原告起訴主張：兩造於戶籍上雖登記於民國六十二年五月二十六日結婚，惟
    兩造當時並未舉行公開儀示，不備民法第九百八十二條第一項之結婚形式要件，
    依民法第九百八十八條第一款規定，兩造間之婚姻無效。然因戶籍上仍登記兩造
    為夫妻，為此原告提出本訴，訴請確認兩造間之婚姻無效等情。被告則以三十年
    前結婚時雖沒有發請帖，但是有請朋友吃飯，一桌共十二位，有公開之儀式及證
    人等語，資為抗辯。
三、按結婚應有公開儀式及二人以上之證人，民法第九百八十二條第一項定有明文。
    是結婚只要具備公開儀式及二人以上之證人，其結婚即成立，並不以有穿結婚禮
    服舉行結婚典禮之刻版儀式、發喜帖，或需二人一同前往戶政事務所登記為必要
    。查本件兩造於六十二年五月二十六日登記結婚，為兩造所不爭執，且有戶籍謄
    本附卷可佐，自堪信實。而證人即原告之姐朱張美麗雖到庭證稱：「當時因為被
    告因案在押，是為了方便去探監，原告才由我父親家遷出戶口，轉遷到被告戶籍
    地址。我知道兩造並無結婚，因為他們並沒有舉行婚禮及公開宴客，也沒有發帖
    子」等情，並由原告提出二紙不同證人（一張為邱恒男及邱張善，另一張為邱恒
    男及張美紅）之結婚證書為證，經本院依職權函詢台南縣麻豆鎮戶政事務所有關
    兩造結婚時所附之文件及結婚資料，該戶政事務所來函稱：「經查早期戶政事務
    所於辦理結婚登記僅驗明結婚證書並無影印留底」，有該戶政事務所九十一年六
    月二十四日南縣麻戶字第○九一○○○○九九七號函附卷可稽，是兩造結婚時究
    係以那一張結婚證書去登記，即無從認定。惟證人朱張美麗既均非該二張不同結
    婚證書上之見證人，其不知兩造有結婚之事，尚合常情，尚難僅憑其證言即認兩
    造並無結婚。而該二張不同結婚證書上所書立之相同證人即當時之證婚人邱恒男
    ，其到庭證稱：「兩造是在高雄舉行結婚的，詳細情況我們不知道。兩人是回麻
    豆辦戶籍登記時請我們在結婚證書上簽名，依我們的習俗兩人是要回去拜祖先，
    順道請我們在結婚證書上簽字。兩人回來時我有辨一桌請親戚一起吃飯。」等語
    ，足認當時證人簽名時，應知兩造係結婚之意，而衡諸民國六十二年時兩造之經
    濟狀況並非富裕，結婚儀式只要公開，且僅宴請一桌客人之情形，難認其結婚即
    不成立，況兩造結婚已近三十年，且育有五個子女，原告至今始主張兩造婚姻不
    成立，亦違常情；且結婚登記依規定並非需兩造共同前往辦理，僅由結婚之一方
    拿結婚證書、身分證、印章即可單獨前往辦理，與協議離婚須由兩造共同前往登
    記者不同，是原告主張僅由被告一人前往辦理結婚登記等情，亦難認結婚為無效
    而為其有利之認定。綜上所述，原告主張兩造並未有何結婚之公開儀示，及未有
    二人以上之證人，其婚姻無效，難認有理，應予駁回。
四、本件事證已臻明確，原告其餘主張核與本件結果不生影響，爰不逐一論述指駁，
    附此敘明。
五、結論：本件原告之訴為無理由，依民事訴訟法第三百八十五條第一項前段、第七
    十八條，判決如主文。
中　　　華　　　民　　　國　　九十一　　年　　 十二　　 月　　 二十   　日
                              臺灣高雄地方法院家事法庭
~B法　　　官　劉建利
右正本證明與原本無異。
如不服本判決，應於送達後廿日內，向本院提出上訴狀。
中　　　華　　　民　　　國　　九十一　　年　　  十二　　月　  　二十　　日
~B法院書記官　鄭裕一
